臺灣彰化地方法院刑事判決　　　　　　　100年度訴字第12號
公　訴　人　臺灣彰化地方法院檢察署檢察官
被　　　告　黃景昆
上列被告因違反毒品危害防制條例案件，經檢察官提起公訴（99
年度毒偵字第2127號），本院依簡式審判程序判決如下：
    主  文
黃景昆施用第一級毒品，累犯，處有期徒刑拾壹月，扣案之海洛
因捌包（驗餘淨重合計貳點零柒公克）及其包裝袋均沒收銷燬之
；扣案之注射針筒貳支均沒收。又施用第二級毒品，累犯，處有
期徒刑捌月，扣案之甲基安非他命壹包（含袋重壹點零柒玖捌公
克）及其包裝袋沒收銷燬之；扣案之玻璃吸食器貳支均沒收。主
刑部分應執行有期徒刑壹年肆月。
    犯罪事實
一、黃景昆前於民國90年間因施用毒品案件，經依法院裁定移送
    觀察、勒戒後，因認無繼續施用毒品之傾向，於90年4月18
    日執行完畢釋放，並由臺灣彰化地方法院檢察署檢察官以90
    年度毒偵字第1430、1648號不起訴處分確定；復於92年間因
    施用毒品案件，經本院以92年度毒聲字第1528號裁定送觀察
    、勒戒後，因認無繼續施用毒品之傾向，於92年10月22日執
    行完畢釋放，並由臺灣彰化地方法院檢察署檢察官以92年度
    毒偵緝字第217 號、92年度毒偵字第2579號不起訴處分確定
    。又於92年間因搶奪案件，經本院以92年度訴字第935 號判
    處有期徒刑1 年2 月確定；92年間另因竊盜案件，經本院以
    92年度易字第1126號判處有期徒刑1 年確定，經與前開案件
    接續執行，於94年8 月26日縮短刑期假釋出監付保護管束，
    並於94年10月4 日保護管束期滿未經撤銷，視為執行完畢。
    其後又於95年間因施用第一級毒品及違反職役職責案件，經
    國防部中部地方軍事法院以95年度訴字第45號各判處有期徒
    刑10月、4 月，應執行有期徒刑1 年確定，入監服刑後，於
    96年2 月20日徒刑執行完畢出獄【構成本件累犯】。復於96
    年間因違反職役職責案件，經國防部中部地方軍事法院以96
    年度訴字第106 號判處2 年確定（下稱Ａ案）；同年間另因
    施用第一、二級毒品案件，經同軍事法院以96年度訴字第13
    9 號判處有期徒刑1 年6 月、6 月，應執行有期徒刑1 年10
    月確定（下稱Ｂ案）；97年間再因詐欺案件，經臺灣臺南地
    方法院以96年簡字第4282號判處有期徒刑4 月確定（下稱Ｃ
    案），前揭Ａ、Ｂ、Ｃ各案件再經臺灣臺南地方法院以97年
    度聲字第664 號裁定，定其應執行有期徒刑3 年11月確定，
    入監執行後，於99年7 月9 日縮短刑期假釋出監（尚未執行
    完畢）。
二、黃景昆猶不知悔改，復基於施用第一級毒品海洛因之犯意，
    於99年11月1 日上午約7 至8 時許，在其停放在彰化縣溪州
    鄉○○路旁之自用小客車內，以將海洛因摻水稀釋後置於針
    筒再注射至體內之方式，施用第一級毒品海洛因1 次。又基
    於施用第二級毒品甲基安非他命之犯意，於施用上開海洛因
    ，隔數分鐘後，在同上處所，以將甲基安非他命置於玻璃吸
    食器內點火燒烤成煙霧狀後再吸入體內之方式，施用第二級
    毒品甲基安非他命1 次。嗣為警於99年11月2 日晚上7 時40
    分許，在彰化縣溪州鄉○○村○○路○ 段統一超商前，發現
    其所駕駛之車輛懸掛壓克力車牌，因行跡可疑進行盤查，得
    知其另涉竊盜罪嫌，當場並於車內查扣其所有供己施用之海
    洛因8 包（原淨重合計2.12公克，驗餘淨重合計2.07公克）
    、甲基安非他命1 包（含袋重1.0798公克），及其於前開時
    、地施用海洛因所使用之注射針筒2 支，及其施用甲基安非
    他命所使用之玻璃吸食器2 組等物，嗣經警對其採尿送驗後
    ，結果呈現嗎啡及甲基安非他命之陽性反應，而查悉上情。
三、案經彰化縣警察局北斗分局報請臺灣彰化地方法院檢察署檢
    察官偵查起訴。
    理  由
一、本件被告黃景昆所犯係死刑、無期徒刑、最輕本刑為3 年以
    上有期徒刑以外之罪，其於準備程序就前揭被訴事實為有罪
    之陳述，經受命法官告知簡式審判程序之旨，並聽取其與公
    訴人之意見後，本院認無不得或不宜改依簡式審判程序進行
    之處，爰依刑事訴訟法第273 條之1 第1 項、第284 條之1
    ，裁定本案由受命法官獨任進行簡式審判程序，合先敘明。
二、上開犯罪事實，有下列證據可資證明：
    (一)彰化縣警察局北斗分局委託檢驗所尿液與真實姓名對照
        認證單。
    (二)詮昕科技股份有限公司濫用藥物尿液檢驗報告。
    (三)扣案之海洛因8包（驗餘淨重合計2.07公克），及法務
        部調查局濫用藥物實驗室鑑定書；扣案之甲基安非他命
        1 包（含袋重1.0798公克），及詮昕科技股份有限公司
        藥物檢驗報告；扣案之注射針筒2 支、玻璃吸食器2 支
        。
    (四)臺灣高等法院被告前案紀錄表，及偵卷所附刑案資料查
        註紀錄表。
    (五)被告於警詢、偵訊及本院審理時之自白。
三、論罪科刑：
    (一) 按毒品危害防制條例於92年7 月9 日修正公布，自93
         年1 月9 日施行，其中第20條、第23條將施用毒品之
         刑事處遇程序，區分為「初犯」及「5 年內再犯」、
         「5 年後再犯」。依其立法理由之說明：「初犯」，
         經觀察、勒戒或強制戒治後，應為不起訴處分或不付
         審理之裁定；經觀察、勒戒或強制戒治執行完畢釋放
         後，「5 年內再犯」者，因其再犯率甚高，原實施之
         觀察、勒戒及強制戒治既已無法收其實效，爰依法追
         訴或裁定交付審理。至於經觀察、勒戒或強制戒治執
         行完畢釋放後，「5 年後再犯」者，前所實施之觀察
         、勒戒或強制戒治已足以遮斷其施用毒品之毒癮，為
         期自新及協助其斷除毒癮，仍適用「初犯」規定，先
         經觀察、勒戒或強制戒治之程序。從而依修正後之規
         定，僅限於「初犯」及「5 年後再犯」二種情形，始
         應先經觀察、勒戒或強制戒治程序。倘被告於5 年內
         已再犯，經依法追訴處罰，縱其第3 次（或第3 次以
         上）再度施用毒品之時間，在初犯經觀察、勒戒或強
         制戒治執行完畢釋放5 年以後，已不合於「5 年後再
         犯」之規定，且因已於「5 年內再犯」，顯見其再犯
         率甚高，原實施觀察、勒戒或強制戒治，已無法收其
         實效，即應依該條例第10條處罰（最高法院95年第7
         次及97年度第5 次刑事庭會議決議參照）。查本件被
         告前因施用毒品案件，經送觀察、勒戒執行完畢釋放
         後5年 內，仍因施用毒品犯行而受觀察、勒戒處分，
         （參見犯罪事實欄所載），是本件被告並不合於「5
         年後再犯」之規定，揆諸上開說明，被告所為已符合
         毒品危害防制條第23條第2 項之所定之追訴要件，並
         無「初犯」規定之適用，自毋須再重新施予觀察、勒
         戒之處遇程序，而應直接訴追處罰。
    (二) 核被告所為，係犯毒品危害防制條例第10條第1 項之
         施用第一級毒品罪，及同條第2 項之施用第二級毒品
         罪。被告於施用前持有第一、二級毒品之低度行為，
         應為施用之高度行為所吸收，不另論罪。被告所犯前
         揭2 罪，犯意各別，行為互殊，應分論併罰。
    (三) 被告之前案紀錄，有臺灣高等法院被告前案紀錄表，
         及偵卷所附刑案資料查註紀錄表在卷可參。其於前案
         （即國防部中部地方軍事法院95年度訴字第45號案件
         ）執行完畢後5 年以內故意再犯本件有期徒刑刑以上
         之2 罪，均為累犯，應各依刑法第47條第1 項之規定
         ，加重其刑。
    (四) 爰審酌被告前有施用毒品之前科，復曾執行觀察勒戒
         之處分，猶未能戒除毒癮，而再為本件施用毒品之犯
         行，尚乏禁絕毒害之決心，惟其於本院審理時尚能坦
         認犯行，頗有悔悟之心，惟警方查獲之毒品數量龐大
         ，顯示被告毒癮甚深，犯罪情節非輕，暨審酌被告之
         智識程度、素行紀錄等一切情狀，量處如主文所示之
         刑，並定其應執行之刑，以資儆懲。
四、沒收：
    (一) 扣案之海洛因8包（驗餘淨重合計2.07公克）及甲基安
         非他命1包（毛重1.06公克），分係第一、二級毒品，
         該毒品與其無法析離之包裝袋，均應依毒品危害防制條
         例第18條第1 項前段宣告沒收銷燬之。
    (二) 扣案之注射針筒2 支及玻璃吸食器2 支，係被告所有，
         供其為本案施用第一、二毒品犯行使用之物，業據被告
         供承在卷，應依刑法第38條第1 項第2 款之規定宣告沒
         收。
五、如不服本判決應於收受判決後10日內向本院提出上訴書狀，
    並應敘述具體理由。其未敘述上訴理由者，應於上訴期間屆
    滿後20日內向本院補提理由書（須附繕本），切勿逕送上級
    法院。
據上論斷，應依刑事訴訟法第273條之1第1項、第299條第1項前
段、第310條之2、第454條第1項，毒品危害防制條例第10條第1
項、第2項、第18條第1項前段，刑法第11條、第38條第1項第2款
、第47條第1項、第51條第5款，判決如主文。
本案經檢察官賴志盛到庭執行職務。
中    華    民    國  100     年    3     月    10    日
                  刑事第七庭          法  官  黃玉齡
以上正本證明與原本無異。
如不服本判決，應於收受判決後10日內向本院提出上訴書狀，並
應敘述具體理由；其未敘述上訴理由者，應於上訴期間屆滿後20
日內向本院補提理由書（均須按他造當事人之人數附繕本「切勿
逕送上級法院」）。
中    華    民    國  100     年    3     月    10    日
                                      書記官  黃鏽金
附錄論罪科刑法條：
毒品危害防制條例第10條
施用第一級毒品者，處6月以上5年以下有期徒刑。
施用第二級毒品者，處3年以下有期徒刑。